臺灣雲林地方法院民事裁定
111年度虎全字第2號
聲  請  人
即  債權人  合作金庫銀行股份有限公司

法定代理人  雷仲達  
代  理  人  李孟翰  
上列聲請人與相對人即債務人曹銘善即善馨食業行間請求假扣押
事件，本院裁定如下：
    主  文
聲請駁回。
聲請程序費用由聲請人負擔。
    理  由
一、本件聲請意旨略以：相對人即債務人於民國109年9月9日向
    聲請人即債權人借款新臺幣（下同）50萬元，立有借款契約
    ，惟其僅繳納本息至111年3月30日即未依約清償本息，依兩
    造借款契約內容，喪失期限利益，全部借款視為到期。相對
    人因借款延滯，經聲請人屢催亦無結果，似有逃避債務之意
    ，且其為善馨食業行之負責人，善馨食業行目前已辦妥歇業
    登記，經聲請人實地勘查後確已未營業，由第三人經營管理
    ，恐無營業收入可償還貸款，聲請人有日後不能或甚難執行
    之虞，唯恐相對人隱匿財產，逃避債務，為保全將來執行，
    願供擔保以代假扣押請求原因之釋明，聲請於34萬4,176元
    之範圍內予以假扣押等語。
二、債權人就金錢請求或得易為金錢請求之請求，欲保全強制執
    行，得聲請假扣押。而請求及假扣押之原因，應釋明之。前
    項釋明如有不足，而債權人陳明願供擔保或法院認為適當者
    ，法院得定相當之擔保，命供擔保後為假扣押，民事訴訟法
    第522條第1項、第526條第1項、第2項分別定有明文。是依
    民事訴訟法第526條第2項規定，關於假扣押之原因，應由債
    權人提出可使法院信其主張為真實之證據，以釋明之，尚難
    逕以擔保取代釋明之欠缺。又所謂假扣押之原因，依民事訴
    訟法第523條規定，係指日後有不能強制執行或甚難執行之
    虞、或應在外國為強制執行之情形。例如，債務人浪費財產
    ，增加負擔，或就其財產為不利益之處分，將成為無資力之
    狀態，或將移住遠地、逃匿無蹤、隱匿財產等情形。是故，
    債權人就假扣押之原因，依法有釋明之義務，亦即須提出可
    使法院信其主張為真實之證據。必待釋明有所不足，而債權
    人陳明願供擔保或法院認為適當者，法院始得定相當之擔保
    ，命供擔保後為假扣押。從而，債權人聲請假扣押，就假扣
    押之原因，絲毫未提出能即時調查之證據以釋明者，即應駁
    回其聲請。
三、經查：聲請人主張相對人積欠消費借貸借款本金34萬4,176
    元及利息、違約金未清償等情，業據其提出借據、放款相關
    貸放及保證資料查詢單、借戶全部資料查詢單、授信約定書
    、通知書暨郵件招領資料在卷可參，堪認聲請人就本件請求
    原因已為釋明。然就假扣押之原因，聲請人雖提出相對人曹
    銘善之財團法人金融聯合徵信中心查詢資料、獨資商號善馨
    食業行之經濟部商工登記公示資料查詢服務為憑，惟獨資商
    號辦理歇業之原因眾多，尚難僅以相對人經營之獨資商號善
    馨食業行歇業及原營業地點現由他人經營管理之事實，即認
    定相對人有脫產、逃匿之情事，除此之外，聲請人未就相對
    人有浪費財產、增加負擔、就其財產為不利益之處分，而將
    成為無資力之狀態，或將移住遠地、逃匿無蹤、隱匿財產等
    行為或狀況為釋明，復未提出任何可供即時調查之證據，佐
    證日後有何不能強制執行或甚難執行之虞，或應在外國為強
    制執行之情形，是聲請人就假扣押之原因，未盡其釋明之責
    任。此外，本件聲請人對相對人起訴請求返還借款事件，現
    由本院以111年度虎簡字第141號審理中，為適用簡易程序之
    訴訟，依民事訴訟法第389條第1項第3款規定，法院為被告
    敗訴之判決時，應依職權宣告假執行，如此，應有相當之保
    全債權功能，據此以觀，也難認聲請人有以假扣押保全債權
    之必要。揆諸前開說明，聲請人並未釋明假扣押之原因，而
    此釋明之欠缺，無從以供擔保補釋明之不足，則其假扣押聲
    請即不應准許，應予駁回。
四、依民事訴訟法第95條、第78條，裁定如主文。
中　　華　　民　　國　　111 　年　　6 　　月　　13　　日
                  虎尾簡易庭  法　官 黃麗文
以上正本係照原本作成。
如不服本裁定，應於裁定送達後10日內向本院提出抗告狀，並繳
納抗告費新臺幣1,000元。
中　　華　　民　　國　　111 　年　　6 　　月　　13　　日
                              書記官  曾鈺仁